【裁判字號】    99,聲判,84
【裁判日期】    990729
【裁判案由】    聲請交付審判
【裁判全文】
臺灣臺北地方法院刑事裁定              99年度聲判字第84號
聲  請  人
即 告訴 人  丙○○
代  理  人  王嘉寧律師
被      告  乙○○
被      告  甲○○
上列聲請人即告訴人因被告等背信等案件，不服臺灣高等法院檢
察署檢察長中華民國99年4月6日，99年度上聲議字第2500號駁回
聲請再議之處分（原不起訴處分案號：臺灣臺北地方法院檢察署
檢察官99年度偵字第1688號），聲請交付審判，本案裁定如下：
    主  文
聲請駁回。
    理  由
一、按告訴人不服上級法院檢察署檢察長或檢察總長認再議為無
    理由而駁回之處分者，得於接受處分書後十日內委任律師提
    出理由狀，向該管第一審法院聲請交付審判。法院認為交付
    審判之聲請不合法或無理由者，應駁回之。刑事訴訟法第二
    百五十八條之一、第二百五十八條之三第二項前段分別定有
    明文。
二、本件聲請人丙○○因認：被告乙○○及甲○○分別分別為瓏
    山林企業有限公司（下稱瓏山林公司）負責人及監察人（下
    均逕稱其名），聲請人為臺北市○○區○○段第一○二之三
    及第三之二地號土地（下案本案土地）之持分共有人。緣該
    二人於民國九十五年十一月間，以瓏山林公司名義邀約聲請
    人共同研議合作建築開發方案，嗣聲請人及本案土地之部分
    共有人於九十六年三月十五日，與乙○○共同簽訂合建分售
    契約（下案本案合建契約）書，由簽約之土地共有人提供土
    地，與乙○○共同合作興建社區大樓，且為確保該合建分售
    案順利進行，上揭簽約之土地共有人另於同年月二十二日，
    再與乙○○簽訂信託契約（下稱本案信託契約）書，由上揭
    簽約之土地共有人將各自持分之土地權利移轉登記予瓏山林
    公司，另由瓏山林公司辦理相關信託管理事務。詎乙○○及
    甲○○竟共同基於意圖為自己不法利益之犯意聯絡，違背其
    任務，未經聲請人同意，即於九十八年九月七日，由甲○○
    以瓏山林公司代理人身分，分別以新臺幣（下同）二十二億
    六千五百二十八萬四千元（聲請人持分部分得受領金額一千
    一百零六萬四百六十四元），將本案土地中之一○二之三地
    號土地，及以六億四千五百八十二萬元（聲請人持分部分得
    受領金額三百十九萬三千九百十三元），將本案土地中三之
    二地號土地移轉登記予乙○○，致生損害於聲請人，因認被
    告等共同涉有刑法背信罪嫌。而於九十八年九月十四日向臺
    灣臺北地方法院檢察署提出告訴並聲請保全證據，經該署檢
    察官以九十八年度他字第八三七六、九十九年度偵字第一六
    八八號偵查後，以無積極證據足認被告二人有告訴意旨所指
    犯行，而依據刑事訴訟法第二百五十二條第十款規定，於九
    十九年二月二十三日以九十九年度偵字第一六八八號為不起
    訴處分。聲請人不服，於法定期間內提起再議，又遭臺灣高
    等法院檢察署檢察長於九十九年四月六日以九十九年度上聲
    議字第二五○○號駁回再議；聲請人於九十九年四月十三日
    受收前揭駁回再議之處分書後仍不服，於法定期間內之九十
    九年四月二十二日向本院聲請交付審判等節，有前述處分書
    、駁回再議處分書影本在卷可稽，復據本院調閱該等卷宗屬
    實。
三、聲請交付審判意旨詳如附件所載。
四、按犯罪事實應依證據認定之，無證據不得推定其犯罪事實，
    刑事訴訟法第一百五十四條定有明文。次按「告訴人之告訴
    ，係以使被告受刑事訴追為目的，是其陳述是否與事實相符
    ，仍應調查其他證據以資審認。」、「證據力之強弱，事實
    審法院有自由判斷之權，故判斷證據力如不違背一般經驗之
    法則，即不得指為違法。」最高法院著有五十二年臺上字第
    一三○○號、二十五年上字第二○五三號判例可資參照（上
    開事實審法院對於證據之判斷職權，於偵查中由檢察官行之
    ）。又行為人因故意或過失不法侵害他人權利時，固然須負
    法律上責任，以得事理之平，但仍將因行為人主觀意思、侵
    害態樣不同，分別由行政、民事、刑事法律制度予以規範，
    不可僅憑某人權利受損，即遽謂行為人係構成刑事上犯罪。
五、經查：
  (一)按「共有土地或建築改良物，其處分、變更及設定地上權、
    永佃權、地役權或典權，應以共有人過半數及其應有部分合
    計過半數之同意行之。但其應有部分合計逾三分之二者，其
    人數不予計算。共有人依前項規定為處分、變更或設定負擔
    時，應事先以書面通知他共有人；其不能以書面通知者，應
    公告之。第一項共有人，對於他共有人應得之對價或補償，
    負連帶清償責任。於為權利變更登記時，並應提出他共有人
    已為受領或為其提存之證明。其因而取得不動產物權者，應
    代他共有人申請登記。共有人出賣其應有部分時，他共有人
    得以同一價格共同或單獨優先承購。前四項規定，於公同共
    有準用之。依法得分割之共有土地或建築改良物，共有人不
    能自行協議分割者，任何共有人得申請該管直轄市、縣（市
    ）地政機關調處。不服調處者，應於接到調處通知後十五日
    內向司法機關訴請處理，屆期不起訴者，依原調處結果辦理
    之。」土地法第三十四條之一定有明文。是以，在符合上開
    規定之情形下，土地共有人自得依該條法律行使其權利，無
    待另行以契約約定。雖本案合建契約書第十三條第二款係約
    定：「甲乙雙方簽訂本契約後六個月，如該合建標的之土地
    尚有共有人未與乙方完成簽約合建分售契約及辦理相關手續
    ‧‧‧時，則甲方同意由乙方依土地法第三十四條之一相關
    規定，申請建造執照，甲方並應無條件配合辦理相關手續」
    等語，似依該項約定，乙○○在本案合建契約書成立後六個
    月，如未能與本案土地全體共有人簽訂合建契約時，僅能不
    再經過聲請人之同意，逕為申請建造執照。但縱使無該條項
    約定，在符合土地法第三十四條之一規定之情形下，乙○○
    本得依據該條法律行使權利。且本案合建契約中也未有一語
    記載雙方有何排除土地法第三十四條之一規定適用之約定。
    聲請人誤認為依據本案合建契約第十三條第二款規定，乙○
    ○僅能依據土地法第三十四條之一「申請建造執照」，如被
    告等擅自出售聲請人之本案土地持分，即構成背信云云，容
    有誤會。
  (二)固然信託契約中之受託人，就受託財產之處分對外係屬有效
    ，但其內部關係，仍應受雙方信託契約約定內容之拘束，如
    信託關係消滅時，受託人應返還受託物與信託人。而本案瓏
    山林公司最終確定無法完成合建之信託目的，依據前述說明
    ，如瓏山林公司或乙○○希望購買聲請人之本案土地持分，
    亦應由瓏山林公司先將聲請人信託予該公司之土地持分返還
    聲請人，再向聲請人洽購，或依據土地法等相關規定處理方
    為正辦。但該公司與乙○○等捨此不為，先向本案土地其他
    共有人洽購土地，達到土地法第三十四條之一規定之標準後
    ，旋據該條程序要求聲請人以同一價格優先承購。聲請人自
    無力承購該等大量、高價格之土地，最後無奈遭到處分其土
    地持分之結果，其心生不平可想而知。然依現有卷證資料，
    本案是有部分地主不同意合建，瓏山林公司無從進行，故取
    消合建計畫，又因部分本來同意合建，且領取權利金的地主
    無法退還權利金，所以和瓏山林公司協議該合建為買賣，同
    意將原本信託給瓏山林公司的土地轉移所有權與乙○○。依
    經驗法則，本案土地是否全部地主都支持合建，或會有部分
    地主反對合建，本非瓏山林公司或被告等可以掌控，事後瓏
    山林公司要求退還權利金，而部分地主無力清償，更非被告
    等能預料，且又無證據證明被告等是與其他地主基於犯意聯
    絡、行為分擔，而設此局侵害聲請人權利。是以，難認瓏山
    林公司與乙○○是假借合建名目騙取土地，或之後起意背信
    。聲請人臆測被告等以合法掩護非法，尚難證明。
  (三)據上，縱使聲請人在本案中權利遭到損害，然經偵查，臺灣
    臺北地方法院檢察署檢察官、臺灣高等法院檢察署檢察長均
    已詳為推敲論定被告等無涉刑事責任，並於不起訴處分書、
    駁回再議處分書中載明，經核其採證、認事、用法，並無明
    顯背離經驗法則、論理法則之情事。聲請人執其主觀想法，
    遽認被告等構成犯罪，並指摘臺灣臺北地方法院檢察署檢察
    官、臺灣高等法院檢察署檢察長之處分不當，不足採信。被
    告等與瓏山林公司是否有違反本案信託契約之約定行為，甚
    至是否有權利濫用之情事等節，均應由聲請人循民事途徑釐
    清，附此敘明。
六、綜上所述，本件交付審判之聲請為無理由，爰依刑事訴訟法
    第二百五十八條之三第二項前段裁定駁回。
中    華    民    國    99    年    7     月    29    日
                  刑事第十庭  審判長法  官  蔡坤湖
                                    法  官  呂煜仁
                                    法  官  姚念慈
以上正本證明與原本無異。
如不服本裁定，應於送達後5日內，向本院提出抗告狀。
                                    書記官  劉芸珊
中    華    民    國    99    年    8     月    2     日

司法院資訊處製作；財團法人民間司法改革基金會備份。
